最高法院刑事判決　　　　　　　　　　　　　　　　八十七年度台上字第六八九號
　　上　訴　人　乙○○
　　　　　　　　甲○○
右上訴人等因恐嚇取財案件，不服台灣高等法院中華民國八十六年十月三十日第二審
更審判決（八十六年度上更(二)字第六九二號，起訴案號：台灣板橋地方法院檢察署八
十三年度偵字第四七五二號），提起上訴，本院判決如左：
    主  文
上訴駁回。
    理  由
按刑事訴訟法第三百七十七條規定：上訴於第三審法院，非以判決違背法令為理由，
不得為之。是提起第三審上訴，應以原判決違背法令為理由，係屬法定要件。且必須
依據卷內資料為具體之指摘，並足據以辨認原判決已具備違背法令之形式，始屬相當
。本件原審依憑告訴人李梅柃及乃夫林振興之指訴，核與證人李俊麟、邱輝星、李玉
英證述之情節相符，並有現場照片三張、支票影本三張、台北縣警察局樹林分局樹林
派出所工作記錄影本一張附卷為佐證。且上訴人乙○○於警訊及偵查時亦分別供承係
林振興介紹李玉英向伊借貸新台幣（下同）二百萬元；當晚與林振興發生爭執後，乃
弟甲○○有摔破一個茶柸等情，另上訴人甲○○亦承認伊有摔破李梅柃所有茶柸一個
等事證，認定李梅柃、林振興夫妻並未向乙○○借貸，莊婦竟夥同乃弟甲○○及另兩
名不詳姓名成年男子於民國八十二年十二月三十日二十一時五十分許，在告訴人家中
，共同恐嚇李梅柃、林振興，致渠夫妻心生畏懼，而由李梅柃簽發三紙面額共三百萬
元之支票與乙○○等情，事證明確。因而撤銷第一審關於此部分之判決，改判論處上
訴人乙○○、甲○○（累犯）共同意圖為自己不法之所有，以恐嚇使人將本人之物交
付罪刑（莊婦部分併予宣告緩刑）。從形式上觀察，並無認定事實不依證據等違法情
形存在。上訴人乙○○、甲○○上訴意旨略以，(一)、依原判決所云，李玉英確有積欠
乙○○債務，則上訴人乙○○等人討債，主觀上並無不法所有之意圖；且李梅柃、林
振興亦承認由林振興介紹李玉英向乙○○借貸，莊婦係信任林振興始借予款項，因而
前往向林某索債等情，此討債亦屬常情，況乙○○索討之數額並未超過李玉英所欠數
額，顯無不法所有意圖。原審就此有利於上訴人等之事證，恝置不論，自有判決不載
理由之違法。(二)告訴人李梅柃於八十三年三月十七日偵查中，指訴係乙○○恫嚇如不
還錢，即要砍林振興一手一腳，甲○○只說要不要還錢而已；但林振興於八十四年一
月五日第一審法院審理時，供稱「甲○○說若不還錢則要我一手一腳。」二人供詞
矛盾，原審未予究明，即率認係乙○○出言恐嚇，自屬未盡調查能事之違誤。又李梅
柃、林振興簽發系爭嘉溢公司支票時，曾打電話與股東李俊麟及公司負責人李玉英商
量後才開立，如上訴人等當時有恐嚇之犯行，即無庸令李梅柃夫妻向外與李俊麟、李
玉英聯絡之理。惟原判決理由（第一段之(二)）竟執此推論系爭債務與林振興夫妻無關
，若非受恐嚇，豈有勉強同意簽付支票。而置上訴人等辯解林振興夫妻因係簽發嘉溢
公司支票、自須與公司負責人李玉英商量之辯解於不顧，亦屬判決不載理由。(三)、原
判決對如何認定乙○○推由甲○○摔破茶柸乙節亳無論述；況甲○○自承係一時生氣
摔柸子，顯見非出於預謀，則原審認定上訴人二人共犯毀損罪，即與經驗法則有違等
語。惟查，原判決理由（第一段之(二)、(四)及第二段）已詳如何認定上訴人等共同意
圖為自己不法所有而向林振興夫妻恐嚇取財、及就毀損部分上訴人等應共同負責之理
由及所憑之證據，前開上訴意旨第(一)、(三)點所云，並未具體指摘原判決所為論斷有何
違背法令，僅係專憑己見，為單純事實之爭執，自非適法之第三審上訴理由。又關於
究係乙○○或甲○○出言恫嚇一節，李梅柃、林振興夫妻俱指證當時確有被恐嚇之情
事；而原判決事實欄認定係乙○○為恐嚇，自係採信李梅柃之證詞，資以認定係乙○
○實施犯行，並無違法可言。雖其未說明林振興此部分之供述如何不足採取，而略有
微疵，但此於判決之結果顯無影響，仍不得執以為上訴第三審之理由。其餘上訴意旨
所云，係徒憑己意，任意爭論，均非合法之上訴理由。本件上訴非以原判決違背法令
為理由；所指摘原判決違法情事，復與法律規定得為第三審上訴理由之違法情形，不
相適合。其上訴違背法律上之程式，應予駁回。又本件雖屬刑事訴訟法第三百七十六
條第六款所列之案件，惟於修正刑事訴訟法施行前，原得上訴於第三審法院，且已繫
屬於法院，依刑事訴訟法施行法第五條第一項規定，仍應依施行前之法定程序終結之
，附此明。
據上論結，應依刑事訴訟法第三百九十五條前段，判決如主文。
中      華      民      國    八十七    年      二      月    二十六    日
                              最高法院刑事第十庭
                                  審判長法官  吳  雄  銘
                                        法官  池  啟  明
                                        法官  陳  宗  鎮
                                        法官  石  木  欽
                                        法官  吳  火  川
      右正本證明與原本無異
                                              書  記  官
中      華      民      國    八十七    年      三      月              日
